最高法院刑事判決　　　　　　　　　　　　　　　九十三年度台上字第三○八六號
　　上　訴　人　甲○○
右上訴人因傷害致人於死案件，不服台灣高等法院台中分院中華民國九十三年四月二
十一日第二審判決（九十三年度上訴字第一九八號，起訴案號：台灣台中地方法院檢
察署九十二年度偵字第一二五九五號），提起上訴，本院判決如左：
    主  文
上訴駁回。
    理  由
按刑事訴訟法第三百七十七條規定，上訴於第三審法院，非以判決違背法令為理由，
不得為之。是提起第三審上訴，應以原判決違背法令為理由，係屬法定要件。如果上
訴理由狀並未依據卷內訴訟資料，具體指摘原判決不適用何種法則或如何適用不當，
或所指摘原判決違法情事，顯與法律規定得為第三審上訴理由之違法情形，不相適合
時，均應認其上訴為違背法律上之程式，予以駁回。本件上訴人甲○○上訴意旨略稱
：(一)、上訴人重傷被害人胡益偉以致死亡，係被害人僅為口角竟持鐵管向手無寸鐵之
上訴人施加暴力，上訴人忍無可忍而予反擊，乃迫於本身安全危在旦夕，以當時情境
所產生之憤怒程度及所承受之危害而論，應構成義憤而傷人致死，原判決所適用之法
則是否無悖法令，實有疑義。被害人為上訴人奪下鐵管後，又拿空酒瓶欲再向上訴人
施予暴力，上訴人對被害人還擊之動機，在於制止被害人危害上訴人之生命安全，並
無心存欲置被害人於死之意念，原判決論處上訴人傷害致死罪，似有失當。(二)、上訴
人事後將被害人緊急送醫，並主動自首，以示悔悟之心，第一審量處有期徒刑十年，
原判決雖改判減為有期徒刑八年，仍嫌過重云云。
惟查：證據之取捨、事實之認定，乃事實審法院職權行使之範圍，茍其證據之取捨及
事實之認定，不違背經驗法則與論理法則，即不容任意指摘為違法，而據為上訴第三
審之適法理由。原判決依據上訴人於警詢時、偵查中、第一審及原審時之自白，證人
嚴瑞灥、肖小明、林雅清於警詢時及嚴瑞灥於偵查中且均為上訴人所不爭執之證述，
卷附法醫參考病歷摘要、勘驗筆錄、相驗屍體證明書、解剖紀錄、檢察官履勘現場筆
錄及現場照片等證據，綜合判斷，認定上訴人確有於民國九十二年六月十九日晚上，
在台中市○○路二十四巷一號被害人住處，與被害人互毆，並以腳踢踹被害人頭部、
胸部及腹部，使被害人因腹部左腹、腹直肌中央之肌肉出血及右腹造成腹腔內大
量複合性出血，致引發出血性休克而死亡之犯行。因而撤銷第一審不當之判決，改判
仍論處上訴人傷害人之身體，因而致人於死罪刑，已敘明所憑之證據及認定之理由。
經核所為論斷，均與卷內資料相符，從形式上觀察，並無認定事實不依證據或有何採
證違背經驗法則、論理法則等違法情形存在。而刑法上所謂當場激於義憤而傷害人，
係指被害人之行為違反正義，在客觀上足以激起一般人忍無可忍之憤怒，而當場實施
傷害者而言。本件上訴人與被害人飲酒時，因言詞不當，引起被害人不悅而持空心鐵
棍對其毆打，上訴人乃奪下該鐵棍並與之互毆，被害人之先發攻擊行為，雖非正當，
但既係受上訴人言詞挑釁所起，在客觀上尚難謂係出於不義，從而上訴人毆打被害人
倒地後，復以腳踢踹，使被害人腹腔內大量複合性出血而引發出血性休克死亡，即與
當場激於義憤而傷害人致死之情形，顯不相當。上訴意旨指稱其應係激於義憤而傷害
云云，自非依據卷證資料執為指摘之適法第三審上訴理由。又量刑之輕重，乃實體法
上賦予法院得為自由裁量之事項，倘未逾越法定刑度，或濫用其權限，即不能任意指
為違法。原判決已說明第一審量處上訴人有期徒刑十年，尚嫌過重，因予撤銷，經審
酌上訴人自首及刑法第五十七條各款所列情形後，量處上訴人有期徒刑八年之理由，
既未逾法定刑度，即不得遽指為違法。上訴意旨，徒就原判決已說明之事項，任意指
摘為違法，顯與法律規定得為第三審上訴理由之違法情形，不相適合。其上訴違背法
律上之程式，應予駁回。
據上論結，應依刑事訴訟法第三百九十五條前段，判決如主文。
中　　　華　　　民　　　國　　九十三　　年　　　六　　　月　　 十七 　　日
                              最高法院刑事第八庭
                                  審判長法官  陳  炳  煌
                                        法官  陳  世  雄
                                        法官  韓  金  秀
                                        法官  吳  信  銘
                                        法官  徐  文  亮
      右正本證明與原本無異
                                              書  記  官
中　　　華　　　民　　　國　　九十三　　年　　　六　　　月　　二十四　　日
                                                                        Ｋ
